【裁判字號】    95,上易,71
【裁判日期】    950630
【裁判案由】    侵占等
【裁判全文】
臺灣高等法院臺中分院刑事判決          95年度上易字第71號
上  訴  人
即  被  告  乙○○
            甲○○
上列上訴人因侵占等案件，不服臺灣臺中地方法院94年度易字第
1659號中華民國94年11月24日第一審判決（起訴案號：臺灣臺中
地方法院檢察署93年度偵字第18828號、94年度偵字第8204號）
，提起上訴，本院判決如下：
    主  文
原判決撤銷。
乙○○意圖為自己不法之所有，而侵占自己持有他人之物，處有
期徒刑參月，如易科罰金，以參佰元折算壹日；又致令他人屋內
之插座、燈具、電線不堪使用，足以生損害於他人，處有期徒刑
參月，如易科罰金，以參佰元折算壹日。應執行有期徒刑伍月，
如易科罰金，以參佰元折算壹日。緩刑參年。
甲○○致令他人屋內廁所、廚房排水管不堪使用，足以生損害於
他人，處有期徒刑參月，如易科罰金，以參佰元折算壹日。緩刑
參年。
    事  實
一、乙○○原係坐落臺中市南區○○○○段261之14地號土地應
    有部分24之1及地上建物門牌號碼臺中市○區○○路88巷43
    號4樓45號（臺中市南區○○○○段2943建號）房屋之所有
    權人，並與其夫甲○○居住在上址。其前因積欠保證責任臺
    中縣豐原市信用合作社（以下稱豐原市信用合作社）債務，
    經該合作社聲請臺灣臺中地方法院民事執行處（以下稱民事
    執行處）以92年度執字第52827號執行查封及拍賣，於民國
    93年2月17日，由丁○○拍定，於同日取得不動產權利移轉
    證書。詎乙○○明知上開建物業經丁○○拍定取得不動產權
    利移轉證書，已歸丁○○所有，僅執行點交前由其暫時持有
    使用中，竟意圖為自己不法之所有，自93年2月17日至93 年
    5月17日下午3時許間之某時，利用自行搬遷之際，將其持有
    中屬於上開建物之房間窗戶16片、廁所窗戶2片、房間門板2
    片等物，予以拔除拆解搬走，侵占入己。乙○○復基於毀損
    他人之物致令不堪使用之犯意，於上開期間內之某時，拔取
    該建物內之插座、燈具、電線等物，致令該建物內之照明及
    電源設備之效能一部喪失，足以生損害於丁○○。另甲○○
    基於毀損他人之物致令不堪使用之犯意，於93年5月15 日晚
    間，在上開地點，將發泡劑灌入該房屋廚房及廁所之排水管
    內，造成廚房及廁所之排水管阻塞不堪使用，足以生損害於
    丁○○。嗣於93年5月17日下午3時許，丁○○之代理人吳正
    忠與到場協助點交事宜之警員及民事執行處執行人員前往上
    開房屋執行點交時，始查悉上情。
二、案經丁○○訴由臺灣臺中地方法院檢察署檢察官偵查起訴。
    理  由
一、訊據上訴人即被告（以下稱被告）甲○○對於上開毀損之行
    為，已經認罪。被告乙○○矢口否認有何侵占、毀損等犯行
    ，先後辯稱：我沒有做作這些事情。告訴人的指訴不實在，
    告訴人從頭到尾沒有進去房子，並沒有看過房子的全貌，房
    子我住很久了，也沒有去維修或是整理，我裝了四部冷氣機
    ，因為要搬冷氣機，所以一定要拆窗戶，插座、電線之類的
    本來插座就不完整，並不是履勘之後我才蓄意破壞。葉麗惠
    書記官並沒有去看房子的全貌，只是在房子的入口處請我簽
    名點交，也跟我先生說拆的走的你們就拆，其他的就留下來
    ，葉麗惠書記官也沒有去看告訴人所指控的是否都存在。吳
    正忠是房子拍定之後來了很多次，威脅我們很多次。我沒有
    拆如原審判決所認定的東西。門窗有的是我於79年間裝窗型
    冷氣時即將窗戶拆下，用木板隔起來，有的拆下來放在窗臺
    上，後來將窗戶搬到頂樓；有的是92年6月13日住宅遭竊，
    當時竊賊有破壞房屋外側大門及部分房間門板、窗戶，我恐
    遭破壞後之房門、窗戶會對小孩造成危險，才將之拆下，拆
    下後，一部分置於頂樓、一部分破掉、少部分還在，我於失
    竊當天有至勤工派出所報案。廁所窗戶及門是我與丈夫於80
    年初某日，因吵架而打破丟棄。房間內的插座、電線等部分
    ，我完全沒有動，亦未請工人拆除，點交前兩天，我就沒有
    住在該址，點交後買受人有做全部整修，必須破壞後才能整
    修，照片可能是買受人在拆除破壞時所拍攝的云云。經查：
  (一)被告乙○○所有坐落臺中市○區○○路88巷43號4樓45號房
    屋，經案外人即債權人豐原市信用合作社向民事執行處聲請
    拍賣，而由告訴人丁○○於93年2月17日拍定買受並繳足價
    金，經民事執行處於同日發給權利移轉證書，而由告訴人取
    得上開建物所有權一節，有告訴人提出之不動產權利移轉證
    明書、土地及建物登記謄本影本各一份附卷可參（見發查字
    第2382號卷第6至10頁），復經原審調取民事執行處92年度
    執字第5282 7號清償債務案卷核閱屬實。是以上開建物確已
    由告訴人拍定買受並經民事執行處發給權利移轉證明書而取
    得所有權，應無疑義。
  (二)被告乙○○雖辯以其沒有請工人拆卸房屋內之插座、電線，
    完全沒有動云云（見原審卷第22頁），惟被告乙○○於偵查
    中供稱：其於履勘後點交前才將燈拆除，其不知道燈是不能
    拆的，書記官親自跟其及先生說東西要拆走就拆走等語（見
    18828號偵查卷第39頁）。證人戊○○於原審證稱：點交之
    後，法拍屋仲介商吳正忠帶其去看房子，其看到插頭、電燈
    都被拆走，所有的插頭都被拔光光等語（見原審卷第57頁）
    ；證人即現場工人李俊松於原審證稱：其進去施工時，也有
    請水電工過去，其看到電線被拉掉，插座蓋子有的不見了等
    語（見原審卷第61頁）；證人即法拍屋仲介商吳正忠於警詢
    、偵查中證稱：其於93年2月17日代理丁○○陪同法院洋股
    書記官第一次履勘現場時，該屋內所有的電源開關、插頭均
    完好使用正常，但同年5月17日下午3時許，與法院書記官再
    次前往該屋欲完成點交時，發現屋內全部電源開關都被拔掉
    取走，而開關內之電線亦遭人故意拉出剪掉等語（見18828
    號偵查卷第10頁反面、第39頁）；證人即臺中市南區永和里
    里長吳瑞祺於警詢時陳稱：其有去看過該法拍屋，屋內確實
    有電源開關被破壞之情形等語（見18828號偵查卷第11頁反
    面）。顯見屋內插座、燈具、電線等物，確遭被告乙○○破
    壞拆卸致令不堪使用，被告乙○○所辯完全沒有動屋內插座
    、燈具、電線等物云云，無非事後卸責之詞，顯難採信。此
    外，復有遭破壞現場照片一幀（見發查字第2382號卷第14頁
    ）在卷可資佐證，是被告乙○○此部分毀損犯行，應堪認定
    。
  (三)被告乙○○另辯以：其於點交以後將上開拆卸下來之房間窗
    戶放在該址門口返還告訴人，廁所窗戶在破掉後就丟棄，房
    間門板拆下來以後，其不知其夫如何處理，而房間門確實有
    少一扇，92年6月13日其住宅遭竊時，大門及部分房間窗戶
    有遭到破壞云云（見原審卷第21頁至第22頁），另於偵查中
    辯稱：因為要裝舊型冷氣，所以要拆下來，拆下來之後，因
    為想把房子買回來，還拿去修理，在93年5月23日，其把所
    有窗戶放在門口後，看到有工人把窗戶全部拿走了云云，並
    提出該等窗戶放置於門口之照片一幀為證（見18828號偵查
    卷第20頁），另於偵查中辯稱：係一位自稱丁○○叔叔之男
    子於同年5月25日帶了一批工人，將房屋內不要的東西搬走
    ，包含上開窗戶云云（見18828號偵查卷第35頁）。然以證
    人即工人李俊松於偵查、原審中證稱：其係第一位進去施工
    之人，其進入該屋時，只有看到一片屋主重做的白色鐵門，
    沒有看到其他的鋁窗及房門，除窗戶沒有玻璃窗外，該房屋
    內外地面上亦無玻璃窗等語（見18828號偵查卷第35頁、原
    審卷第60至62頁）。被告乙○○雖辯稱：房間門板係92年6
    月13日家中遭竊時被破壞云云，惟證人即勤工派出所警員蘇
    冠文於原審結證稱：其有於92年6月13日下午1時45分許受理
    被告乙○○之報案，失竊地點是在臺中市○○路88巷43號4
    樓45號，有做筆錄，當時處理時，大門鐵門之門鎖被敲壞，
    窗戶還在，沒有被破壞，也沒有被偷走，其有進入屋內查看
    ，其不記得房間喇叭鎖曾被撬開，其只知道大門部分等語（
    見原審卷第64、65頁），可知遭破壞者僅為大門鐵門；且原
    審調閱92年6月13日被告乙○○報案資料，經臺中市警察局
    第三分局94年9月27日中分三刑字第0940032371號函附之勤
    工派出所調查筆錄記載，被告乙○○提及家中現金、金項鍊
    、金手鍊遭竊，另大門鐵門遭破壞入屋內等情，有警詢筆錄
    影本一份在卷可參，亦未提及房間門板破壞之情事，被告乙○○所辯家中失竊門板遭破壞一節，已難憑信。又被告乙○○另辯以窗戶係79年間裝窗型冷氣拆下，共裝4台冷氣云云
    ，惟就本件拆卸不見之房間窗戶多達16片，且就現場照片觀
    之，窗戶但存鐵窗、窗孔，整面玻璃窗戶均未見其上等情，
    有照片4幀可參 (見18828偵查卷第63頁證物袋），倘有裝置
    4台窗型冷氣，衡情至多僅需拆下4片窗戶即可，當無全面拆
    卸窗戶且多達16片之理。況證人即法拍屋仲介商吳正忠於警
    詢時、偵查中證稱：93年2月17日其代理丁○○陪同法院書
    記官履勘現場時，現場門窗完好，其可確定所有的窗戶及門
    都還在，外面大門鐵門鎖亦未損壞，與一般的住戶沒有兩樣
    ，而同年5月17日下午3時，其與法院書記官再次前往該屋，
    欲完成點交時，發現屋內房屋門扇、窗戶均被拆走，大門鐵
    門鎖亦被挖走，當時被告乙○○說因為玻璃破了，所以把窗
    戶拿去修理等語（見18828號偵查卷第10頁反面、第28頁）
    ；證人即臺中市南區永和里里長吳瑞祺於警詢時陳稱：其有
    去看過該法拍屋，屋內確實沒有門窗，只剩鐵窗等語（見
    18828號偵查卷第11頁反面）；另證人即原審法院書記官葉
    麗惠於偵查中結證稱：拍定後，法院執行第一次點交時窗戶
    都還在，他們人都還住在那裡，該屋完全符合正常使用狀態
    ，其在執行第二次點交時有答應告訴人要幫他作證，因為當
    時現場實在慘不忍睹，全部的窗戶都不見了，牆壁被打得亂
    七八糟，門板也都不見了等語（見18828號偵查卷第57頁）
    。是以法院書記官及證人吳正忠於93年2月17日到現場時，
    屋內仍有門窗，惟於93年5月17日再至現場時，上開門窗確
    已均遭拆下未知去向，足見屋內門、窗確係於93年2月17日
    至同年5月17日之間遭拆下無疑。至於被告乙○○所提出之
    照片，亦無從為其有利之證明。又被告乙○○請求再行傳訊
    證人葉麗惠、吳正忠到庭作證一節，本院認為事證已臻明確
    ，並無再行調查之必要，爰不予傳訊，併此敘明。
  (四)就被告甲○○毀損部分，已據告訴代理人戊○○於警詢、偵
    查及原審，指證甚詳。證人即臺中市南區永和里里長吳瑞祺
    於警詢時證稱：其有去看過該法拍屋，屋內確實有水管堵塞
    之情形等語（見第18828號卷第11頁反面）。證人戊○○於
    原審結證稱：點交後便察覺到廁所及廚房之水管皆不通，其
    有倒一點點水測試兩處之排水管，但一點都不通，其請人打
    掉重做，整理時挖出的水管內有泡棉等語（見原審卷第57、
    58頁）；證人李俊松於原審證稱：其是做室內整修水泥工，
    屋主張先生請其去該處整修，整修地點包括廁所、廚房，其
    到了該處後，才知道廚房水管被泡棉塞住等語（見原審卷第
    59頁），足認上開排水管內確已阻塞，並需委工打掉重作，
    顯已無法排水，致不堪使用甚明。此外，復有受毀損照片二
    幀在卷可佐（見發查字第2382號卷第11頁正、反面），此部
    分之事證亦極明確。
  (五)綜上所述，本件事證明確，被告等犯行，均堪認定，應予依
    法論科。
二、核被告乙○○所為，就拆卸窗戶、門板搬走使買受人無從使
    用部分，係犯刑法第335條第1項普通侵占罪。另就其拆卸插
    座、燈具、電線致令喪失效用部分，係犯刑法第354條之毀
    損罪。核被告甲○○所為，係犯刑法第354條之毀損罪。被
    告乙○○所犯二罪犯意各別，罪名互異，應予分論併罰。原
    審以被告等罪證明確，予以論罪科刑，固非無見。惟查被告
    於本院審理中已與告訴人達成民事和解，賠償告訴人之損害
    ，原判決未及審酌量刑，尚有未合，既經被告上訴，應由本
    院予以撤銷改判。爰審酌被告等，並無前科紀錄，有前案紀
    錄表、臺灣高等法院被告前案紀錄表在卷可參，惟竟因住處
    遭法院拍賣，犯罪之動機係為破壞他人器物使買受人無法使
    用，且犯罪之標的係他人由法院拍得之房屋尚未交付予拍定
    人之房屋內物品，所為破壞法治及破壞司法之公信力甚鉅，
    而被告甲○○將屋內排水管阻塞，破壞情形嚴重，本應從重
    量刑。惟念被告於本院審理中，已與被害人達成和解，賠償
    被害人之損害等一切情狀，分別量處如主文第二、三項所示
    之刑，另就被告乙○○部分定其應執行之刑，並均諭知易科
    罰金之折算標準。末查被告等均未曾受有期徒刑以上刑之宣
    告，有臺灣高等法院被告全國前案紀錄表在卷可稽，其等經
    此次教訓，當知警惕守法，應無再犯之虞，本院認其二人所
    宣告之刑，以暫不執行為適當，併予宣告緩刑三年，以啟自
    新。
據上論結，應依刑事訴訟法第369條第1項前段、第364條、第299
條第1項前段，刑法第335條第1項、第354條、第51條第5款、第4
1條第1項前段、第2項、第74條第1款，罰金罰鍰提高標準條例第
1條前段、第2項，判決如主文。
本案經檢察官丙○○到庭執行職務。
中    華    民    國    95    年    6    月    30     日
            刑事第五庭  審判長法  官  袁  從  楨
                              法  官  姚  勳  昌
                              法  官  郭  同  奇
上列正本證明與原本無異。
不得上訴。
                              書記官  康  孝  慈
中    華    民    國    95    年    7    月    3      日
附錄論罪科刑法條
刑法第335條第1項
意圖為自己或第三人不法之所有，而侵占自己持有他人之物者，
處五年以下有期徒刑、拘役或科或併科一千元以下罰金。
刑法第354條
毀棄、損壞前二條以外之他人之物或致令不堪用，足以生損害於
公眾或他人者，處二年以下有期徒刑、拘役或五百元以下罰金。
                                                      Ａ


司法院資訊處製作；財團法人民間司法改革基金會備份。
